【裁判字號】    92,上易,488
【裁判日期】    920527
【裁判案由】    竊佔
【裁判全文】
臺灣高等法院高雄分院刑事判決                    九十二年度上易字第四八八號
    上  訴  人  台灣高雄地方法院檢察署檢察官
    被      告  丁○○
右上訴人因被告竊佔案件，不服臺灣高雄地方法院九十一年度易字第五八八號中華民
國九十二年一月十日第一審判決（起訴案號：臺灣高雄地方法院檢察署九十年度偵續
字第一三二號），提起上訴，本院判決如左：
      主  文
原判決撤銷。
丁○○意圖為自己不法之利益，而竊佔他人之不動產，處拘役伍拾日，如易科罰金，
以參佰元折算壹日。
      事  實
一、丁○○明知坐落高雄縣湖內鄉○○路三號房屋（下系爭房屋）於民國八十一年間
    已由吳宋金對（丁○○之母）贈與戊○○（嗣於八十八年三月間，戊○○將系爭
    房屋所有權移轉予子女乙○○、丙○○、甲○○），丁○○竟意圖為自己不法之
    利益，於八十九年四月間某日，趁系爭房屋尚無人居住之際，將其父吳榮昌之神
    主牌位搬遷至系爭房屋一樓祭拜，並在吳榮昌之遺照與牆壁間黏貼符咒，以防他
    人移動，而竊佔乙○○、丙○○、甲○○所有之系爭房屋。直至九十年初，乙○○、丙○○、甲○○始知悉上情。
二、案經乙○○、丙○○、甲○○訴由台灣高雄地方法院檢察署檢察官偵查起訴。
      理  由
一、訊據被告丁○○矢口否認有竊佔犯行，辯稱系爭房屋係其與母吳宋金對所興建，
    屬於其與母吳宋金對所有，且系爭房屋坐落之土地所有權亦為其所有，故其將父
    吳榮昌之牌位放在系爭房屋內，自非竊佔等語。
二、經查：
    (一)五親等內血親之間犯竊佔罪者，須告訴乃論；且告訴乃論之罪，其告訴應自得
      為告訴之人知悉犯人之時起，於六個月內為之。刑法第三百二十四條第二項及
      刑事訴訟法第二百三十七條第一項分別定有明文。查告訴人乙○○、丙○○、
      甲○○於九十年初，始知悉系爭房屋遭放置吳榮昌牌位祭拜之情，已經告訴人
      乙○○於偵查中陳稱：「是今年（九十年）過年時去打掃才知道」等語，告訴
      人丙○○於偵查中亦陳稱：「我也是過年時打掃才知道」等語（見九十年度偵
      字第二二三三號偵查卷第三六頁反面），另告訴人甲○○於原審中陳稱：「．
      ．．九十年初除夕看到門沒有關好，我與我姐進去看，看到神主牌位．．．」
      等語（見原審卷第一四０頁），是告訴人乙○○、甲○○、丙○○於九十年初
      農曆過年前知悉系爭房屋遭被告放置牌位祭拜之情事，其後於九十年二月二十
      一日提出告訴（見九十年度偵字第二二三三號偵查卷第二十八頁），程序應屬
      合法，先予敘明。
    (二)系爭房屋於八十一年間已由被告之母吳宋金對贈與告訴人乙○○、甲○○、丙○○之母戊○○，八十八年三月間，戊○○再將系爭房屋所有權移轉予告訴人
      乙○○、丙○○、甲○○等事實，有高雄縣稅捐稽徵處岡山處房屋稅籍證明書
      、系爭房屋買賣所有權移轉契約書、高雄縣稅捐稽徵處八十八年度契稅繳款書
      、公證書、系爭房屋贈與所有權移轉契約書附卷可稽（見九十年度偵字第二二
      三三號偵查卷第三一～三三頁、九十年度偵續字第一三二號偵查卷第二四～二
      八頁）。另告訴人乙○○、丙○○、甲○○之母戊○○另案被起訴偽造系爭房
      屋及部分坐落土地贈與所有權移轉契約書等案件，經本院九十一年度上訴字第
      一三一三號判決以戊○○之夫吳燕國（即告訴人之父）於八十一年間車禍死亡
      後，戊○○即請託宋萬得向被告要求贈與系爭房屋、土地之情，已據宋萬得證
      述戊○○確曾受贈地方人士稱為「湖街崎」的房屋等語，且經高雄縣路竹地政
      事務所測量員林育祈答覆稱「湖街崎仔」的範圍內有民權路經過等語，可見吳
      宋金對確將系爭房屋贈與戊○○，其後宋萬得復於八十一年四月三十日代理吳
      宋金對與戊○○至臺灣臺南地方法院辦理公證手續，亦經臺灣臺南地方法院公
      證處以九十一年五月六日（九一）南院鵬證公字第二五六六０號函覆稱「一本
      院受理八十一年度公字第四二二０九號吳宋金對與戊○○間房屋贈與事件，贈
      與人之代理人宋萬得先生與受贈人戊○○小姐確有到場並於公證書原本上親自
      簽名。二依公證法第六條第二項（新法第三條）、第二十二條（新法第七十六
      條）、公證法施行細則第二十九條第一項第四款（新法第四十九條）之規定。
      本院辦理公認證事件，均由請求人本人或其代理人到場，經詢問其真實意願，
      核對其身分證明文件（如為代理人並應繳授權書及印鑑證明供核對附卷）無訛
      後，予以受理。並均請其於公證書原本後「請求人欄」再次當場確認簽名，始
      據以制作公證書正本，交付當事人或其代理人收執。如若請求人或其代理人並
      未到場，即無法制作公證書正本交付。」，而吳宋金對於贈與系爭房屋時，尚
      無從證明全無意識能力，足證系爭房屋確係由宋萬得代理吳宋金對贈與戊○○
      無訛。況系爭房屋部分坐落土地於申請辦理贈與所有權移轉登記時，其申請書
      內附有贈與稅免稅證明書影本，而免稅證明書核發之對象係贈與人或其代理人
      ，此均經高雄縣路竹地政事務及財政部高雄市國稅局函覆明確，則該贈與稅免
      稅證明既經寄發予贈與人丁○○，丁○○豈能諉為不知？因而判決戊○○無罪
      ，此有本院九十一年度上訴字第一三一三號刑事判決書足憑。從而，被告自始
      已明知系爭房屋於八十一年間已由吳宋金對贈與戊○○，至為明確。
    (三)被告於八十九年四月間某日，趁系爭房屋尚無人居住之際，將其父吳榮昌之牌
      位搬遷至系爭房屋一樓祭拜之事實，業據被告供承在卷（見九十年度偵字第二
      二三三號偵查卷第二三頁反面、九十年度偵續字第一三二號偵查卷第三五頁正
      、反面），並有照片附卷可佐（見九十年度偵字第二二三三號偵查卷第十九～
      二十頁、原審卷第八三頁）。再觀諸照片所示，被告於其父吳榮昌之遺照與牆
      壁間黏貼符咒，顯有嚇阻他人移動之意，而被告亦供稱其妹吳麗秀、吳麗娥每
      日早、晚均會前去祭拜等語（見本院九十二年五月十三日言詞辯論筆錄），足
      見被告有佔用系爭房屋供己祭拜父親使用之意，且被告已將系爭房屋置於己力
      支配之下。是被告未經系爭房屋所有權人即告訴人之同意，擅自將其父吳榮昌
      之牌位搬入系爭房屋祭拜，其意圖為自己不法之利益，竊佔他人不動產自明，
      自不因告訴人是否亦有祭拜之責，而卸免被告竊佔之罪責。被告所辯系爭房屋
      係其母吳宋金對所有，而系爭房屋坐落之土地所有權為其所有，故未竊佔系爭
      房屋等語，即非可採。
    綜上所述，被告意圖為自己不法之利益，竊佔系爭房屋，事證已明，犯行堪以認
    定。
三、核被告所為，係犯刑法第三百二十條第二項竊佔罪，並依同條第一項處斷科刑。
    原審不察，遽予被告無罪之諭知，自有未洽，檢察官上訴意旨，指摘原判決不當
    ，非無理由，自應由本院予撤銷改判。爰審酌被告與告訴人之父為兄弟，彼此間
    關係尚屬密切，被告因一時失慮，而有此犯行，且被告事後已將牌位遷移，遺照
    與牆壁間之符咒亦已拆除，雖仍留有遺照，並不礙告訴人使用系爭房屋，有告訴
    人提出照片可參等一切情狀，量處如主文所示之刑，併諭知易科罰金之折算標準
    。
據上論結，應依刑事訴訟法第三百六十九條第一項前段、第三百六十四條、第二百九
十九條第一項前段、刑法第三百二十條第二項、第一項、第四十一條第一項、罰金罰
鍰提高標準條例第一條前段、第二條，判決如主文。
本案經檢察官沈紹嘉到庭執行職務。
中      華      民      國    九十二    年      五      月    二十七    日
                              臺灣高等法院高雄分院刑事第一庭
                                  審判長法官  曾永宗
                                        法官  邱永貴
                                        法官  郭玫利
右正本證明與原本無異。
不得上訴。
                                  法院書記官  鄭靜芳
中    華    民    國      九十二      年      五      月    二十八    日
附錄本判決論罪科刑法條
刑法第三百二十條：
意圖為自己或第三人不法之所有，而竊取他人之動產者，為竊盜罪，處五年以下有期
徒刑、拘役或五百元以下罰金。
意圖為自己或第三人不法之利益，而竊佔他人之不動產者，依前項之規定處斷。
前二項之未遂犯罰之。


司法院資訊處製作；財團法人民間司法改革基金會備份。
